---
title: "Traitement de données FTIR et visualisation des données"
subtitle : "ébauche d'implémentation"
author: "Philippe STOCKER"
date: "2022-05-31"
output:
  html_document:
    df_print: paged
geometry: margin = 1.5cm
---

```{r setup, include=FALSE}
knitr::opts_chunk$set(echo = TRUE)
```

## Preprocessing des données bruts : Bash et Python

Première étape, ranger les csv dans des dossier et attention partuculière aux nomx des fichiers sans espaces et caractères exotiques

Préconisation la nomenclature des fichier : **group_modality.csv**

Ici, on aura la nomenclature suivante :

    --> processing
        --> ctrl_algue.csv
        --> ctrl_iris.csv
        --> ctrl_prox.csv
        --> pla_algue.csv
        --> pla_iris.csv
        --> pla_prox.csv
        --> outputs
        ---- --> output_ctrl_algue.csv
        ---- --> output_ctrl_iris.csv
        ---- --> output_ctrl_prox.csv
        ---- --> output_pla_algue.csv
        ---- --> output_pla_iris.csv
        ---- --> output_pla_prox.csv

### Pour les fichiers bruts rangés dans les bons dossiers

#### Ranger comme suit :

    --> processing
        --> ctrl
        ---- --> algue
        ---- --> iris
        ---- --> prox
        --> pla
        ---- --> algue
        ---- --> iris
        ---- --> prox

``` bash
## Supprimer les deux premières lignes
for f in *.csv
do
    sed -i '1,2d' $f
done

## Fusionner les fichiers dans leurs dossiers respectifs
cat *csv name_files > group_modality.csv
```

### 

``` python
with open('ctrl_algue.csv', 'r') as istr:
    with open('output_ctrl_algue.csv', 'w') as ostr:
        for line in istr:
            line = line.rstrip('\n') + ',control,algue'
            print(line, file=ostr)
            
with open('ctrl_iris.csv', 'r') as istr:
    with open('output_ctrl_iris.csv', 'w') as ostr:
        for line in istr:
            line = line.rstrip('\n') + ',control,iris'
            print(line, file=ostr)

with open('ctrl_prox.csv', 'r') as istr:
    with open('output_ctrl_prox.csv', 'w') as ostr:
        for line in istr:
            line = line.rstrip('\n') + ',control,prox'
            print(line, file=ostr)

with open('pla_algue.csv', 'r') as istr:
    with open('output_pla_algue.csv', 'w') as ostr:
        for line in istr:
            line = line.rstrip('\n') + ',pla,algue'
            print(line, file=ostr)
            
with open('pla_iris.csv', 'r') as istr:
    with open('output_pla_iris.csv', 'w') as ostr:
        for line in istr:
            line = line.rstrip('\n') + ',pla,iris'
            print(line, file=ostr)

with open('pla_prox.csv', 'r') as istr:
    with open('output_pla_prox.csv', 'w') as ostr:
        for line in istr:
            line = line.rstrip('\n') + ',pla,prox'
            print(line, file=ostr)
```

### 

``` bash

### à l'issue écrire dans la première ligne du dataset
for f in *.csv
do
    sed -i "1i\time,lambda,measure" $f
done
```

## Import des librairies

```{r lib}
library(ggplot2)
library(dplyr)
```

## Import des datasets

```{r}
dataset <- read.csv("dataset.csv")
df <- dataset
head(dataset)
df$wavenumber <- as.factor(df$wavenumber)
head(df)

## As Dataframe, because, RTFM
ftr <- data.frame(df)
head(ftr)

```

## Grouper l'échantillonnage

```{r}

## moyenne par groupe des 5 mesures
grp <- group_by(ftr, group, modality, wavenumber)
mean <- summarise(grp, m = mean(value))
```

### Convertir en absorbance et Normaliser les données

```{r}

mean$m <- (1/mean$m)
head(mean)

ftr <- mean
head

## Normalisation des données

# Define Min-Max normalization function
min_max_norm <- function(x) {
  (x - min(x)) / (max(x) - min(x))
}

# Apply Min-Max
nrm <- as.data.frame(lapply(ftr[4], min_max_norm))
head(nrm)

group <- ftr$group 
modality <- ftr$modality 
wavenumber <- ftr$wavenumber 
measure <- nrm$m

ftr <- data.frame(group, modality, wavenumber, measure)
ftr$wavenumber <- as.factor(ftr$wavenumber)

head(ftr)

### Fin normalization
```

## Visualisation des données

De 3 manières différentes, en séparant les groupes par pannels selon groupes et modalités.

### Premier Graphique : IR absorbance spectrums by group and modality

```{r}

## Longueurs d'ondes d'intéret (tracer les Asymptotes)
#vertical.lines <- c(700, 1000, 3000) 
## mettre dans le vecteur les longueurs d'ondes d'intéret.

ggplot(ftr, aes(x=wavenumber, y=measure, colour=group, group=interaction(group, modality))) +
  #geom_vline(xintercept = vertical.lines ,linetype = "dashed", color = "red", size=0.5) +
  geom_line(aes(linetype = modality)) + scale_x_discrete(breaks=seq(600, 4000, 400)) + 
  labs(title = '', x = 'wavenumber', y = 'absorbance') + 
  theme_bw() + 
  theme(axis.text.x = element_text(angle=45, hjust = 1)) +
  facet_grid(group ~ modality) 
```

### Deuxième Graphique : IR absorbance spectrums

```{r}

## Longueurs d'ondes d'intéret (tracer les Asymptotes)
#vertical.lines <- c(700, 1000, 3000)
## mettre dans le vecteur les longueurs d'ondes d'intéret.

ggplot(ftr, aes(x=wavenumber, y=measure, colour=group, group=interaction(group, modality))) +
  #geom_vline(xintercept = vertical.lines ,linetype = "dashed", color = "red", size=0.5) +
  geom_line(aes(linetype = modality)) + scale_x_discrete(breaks=seq(600, 4000, 100)) + 
  labs(title = '', x = 'wavenumber', y = 'absorbance') + 
  theme_bw() + 
  theme(axis.text.x = element_text(angle=45, hjust = 1))
```

### Troisième Graphique : IR absorbance spectrums by groups

```{r}

## Longueurs d'ondes d'intéret (tracer les Asymptotes)
#vertical.lines <- c(700, 1000, 3000)
## mettre dans le vecteur les longueurs d'ondes d'intéret.

ggplot(ftr, aes(x=wavenumber, y=measure, colour=group, group=interaction(group, modality))) +
  #geom_vline(xintercept = vertical.lines ,linetype = "dashed", color = "red", size=0.5) +
  geom_line(aes(linetype = modality)) + scale_x_discrete(breaks=seq(600, 4000, 400)) + 
  labs(title = '', x = 'wavenumber', y = 'absorbance') + 
  theme_bw() + 
  theme(axis.text.x = element_text(angle=45, hjust = 1)) +
  facet_wrap(modality ~ .) 
```
